臺灣臺北地方法院刑事判決　　　　　　　　　　　　　九十一年度易字第二六四號
　　公　訴　人　臺灣臺北地方法院檢察署檢察官
　　被　　　告　乙○○
右列被告因妨害名譽案件，經檢察官聲請簡易判決處刑（八十九年度偵字第一九六五
八號），本院簡易庭認應適用通常程序，移由本院審理，本院判決如左：
    主  文
乙○○散布文字，指摘足以毀損他人名譽之事，處拘役肆拾日，如易科罰金，以佰
元折算壹日。
    事  實
一、乙○○係位於台北市○○區○○路五段五號之臺北世界貿易中心展覽大樓（下稱
    世貿中心）編號三Ｄ三一、三Ｄ三二號展售間參展廠商「擎陸企業股份有限公司
    」之負責人，明知經營管理世貿中心之財團法人中華民國對外貿易發展協會（下
    稱外貿協會），與台北捷運工程局（下稱捷運局）間並無因「優待票價」、「權
    利金收取」或「捷運車廂座位設置方式」等議題進行協商洽談，竟意圖散布於眾
    ，於民國八十九年六月十五日、十六日，將其杜撰之外貿協會代表與捷運局代表
    間對話之「捷運世貿設站風雲」一文，以內載「貿協代表」發言要求：「．．信
    義線票價由本會自訂．．票價要分兩種．．一種普通票．．另一種貿協同仁特權
    特價超級便宜票，僅限本會同仁及親朋好友購用。兩者價差不得少於二．四倍．
    ．超級便宜票．．本會管理一組負責賣票兼嚴格審核與全程監控．．名單嘛，當
    然永不公開．．保證全部黑箱作業，對外不透露半點風聲．．告訴各位知曉，本
    會行事一向如此，從來不知道法這個字怎麼寫．．」、「．．所有經過世貿中心
    角頭的捷運，必須向本會繳交營收總數百分之十二．五的權利金。備妥不連號、
    沒暗記的舊鈔，拿麻袋裝好；到時認暗號聽設施組專人指示付款便是．．放肆，
    臭小子不要敬酒不吃吃罰酒，給臉不要臉，大家在外面走動，照子給我放亮一點
    。本會弄錢向來十分了得，嗓子眼裡都能伸出手來．．」、「還有，信義線的中
    間車箱保留給貿協同仁及其親朋好友專用，任何人不得擅闖．．殘障座博愛座一
    律給本會集中擺在最後一節車箱，而且博愛車箱靠月台的車門不准開，想坐博愛
    座的給本會去爬軌道上下車．．貪贓枉法作奸犯科，日子久了自然積非成是，你
    們懂不懂啊？什麼公平、公正、公開，本會從未聽過．．」等語之文字製成電子
    郵件，寄送予世貿中心各參展廠商、外貿協會職員，指摘外貿協會就捷運局在世
    貿中心附近設站，遂要求：須以外貿協會自訂之不合理票價圖利所屬員工、捷運
    局須以不連號舊鈔依暗號聽指示繳交鉅額權利金，並須依外貿協會之指示設置專
    用車廂座位及車門開啟方式等不實情節，足以毀損害外貿協會之名譽。
二、案經外貿協會告訴由臺灣臺北地方法院檢察署檢察官偵查起訴。
    理  由
一、訊據被告乙○○固坦承有杜撰右揭「捷運世貿設站風雲」一文，製成電子郵件，
    寄送世貿中心各參展廠商、外貿協會職員等情不諱，然矢口否認有何誹謗之犯行
    ，辯稱：伊為世貿中心參展廠商之一，但告訴人外貿協會就所管理之世貿中心有
    關停車場車位管理、寬頻網路收費及解決空氣污染等多項應提供之服務未合理提
    供，經伊等參展廠商或親自或透過廠商聯誼會反應及抗議均無效果，故以反諷之
    方式，杜撰前開「捷運世貿設站風雲」一文，伊於該文章內已表明係虛擬的，不
    可能有人會相信是真的，可知伊並無任何惡意或誹謗之意圖等語。經查，被告確
    有將右揭文字內容製成電子郵件，寄送予世貿中心各參展廠商、外貿協會職員，
    且該文字內容並非事實等情，業據被告坦承在卷，核與證人即世貿中心廠商聯誼
    會會長朱惠蓉（見本院九十一年四月三十日筆錄第八頁至第十頁）、外貿協會副
    秘書長甲○○（見本院九十一年五月二十八日筆錄第四頁）到庭證述情節相符，
    並有該「捷運世貿設站風雲」一文及電子郵件存根二紙（見八十九年度他字第二
    九八二號卷未編頁次）在卷可稽，堪信屬實。雖被告以前情置辯，然外貿協會當
    時確有派代表就捷運開挖影響週邊交通之問題，邀同世貿中心廠商聯誼會代表與
    捷運局代表進行三次以上會議之事實，業據前開證人朱惠蓉到庭證述無訛（見本
    院九十一年四月三十日筆錄第十頁、第十一頁），核與前開證人甲○○到庭證述
    情節（見本院筆錄頁次同前）相符，則被告杜撰外貿協會代表與捷運局代表間之
    對話，並以外貿協會委派之代表發言要求：須以外貿協會自訂之不合理票價圖利
    所屬員工、捷運局須以不連號舊鈔依暗號聽指示繳交鉅額權利金，並須依外貿協
    會之指示設置專用車廂座位及車門開啟方式等不實文字，製成電子郵件，寄送予
    世貿中心各參展廠商、外貿協會職員等人，自足使不知情之人誤認外貿協會代表
    與捷運局代表確曾有前述不實之對話，況被告於前開文末係註記：「內容雖為虛
    擬，事端均有所本，情節如有雷同，斷然不是巧合，合該四處張貼，歡迎對號入
    座」等語，有前開「捷運世貿設站風雲」一文在卷可稽，足見被告確有以：事端
    均有所本、斷然不是巧合、合該四處張貼等用語，強調所「虛擬」之情節有本有
    據，應「四處張貼」散布於眾之意圖。而被告於前開文內，並杜撰外貿協會代表
    自承其協會之行事風格為：保證黑箱作業、不知法字怎麼寫、付款要認暗號、弄
    錢十分了得、從來沒聽過公平、公正、公開等不實情節，自足減損貶低外貿協會
    在社會上之評價地位而致名譽受損。足認被告確有將前開足以毀損他人名譽之不
    實情事散布於眾之意圖，所辯核係卸責之詞，不足採信。又前開「捷運世貿設站
    風雲」文字內容並非真實，已如前述，且文內所指外貿協會之發言者為該協會之
    代表，並非即指該協會之董事長林振國或秘書長高一心，再聲請傳訊林振國、高
    一心到庭證明渠等所為與其指摘之事吻合，甚至渠二人有無損及外貿協會之名譽
    ，均核無必要，附此敘明。本件事證明確，被告犯行已堪認定。
二、核被告乙○○所為，係犯刑法第三百十條第二項之加重誹謗罪。被告寄發電子郵
    件之行為，雖係於前後兩日內實施，然所寄發之電子郵件內容同一，所為並於密
    切接近之時間內為之，侵害法益同一，依一般社會健全觀念，在時間差距上，難
    以強行分開，在刑法評價上，以視為數個舉動之接續施行，合為包括之一行為予
    以評價，較為合理，為接續犯，僅成立單純之包括一罪（最高法院八十六年台上
    字第三二九五號判例參照）。爰審酌被告並無前科之品行、曾因停車場管理辦法
    、寬頻網路設置及空氣污染解決等議題與外貿協會多次協商未果之犯罪動機、目
    的、然利用文學知識撰寫不實文字誹謗他人並散布之犯罪手段、對告訴人之名譽
    及社會評價所生危害程度及犯罪後仍飾詞卸責並無悔意等一切情狀，量處如主文
    所示之刑，並諭知易科罰金之折算標準。
三、公訴意旨另以：被告乙○○並基於概括之犯意，連續自八十九年六月二十日起至
    九十年三月二十九日止，意圖散布於眾，利用電子郵件之方式，寄送自撰之「檢
    舉函」、「新版紙鈔」、「為什麼不裝監視器」、「空污與空屋」等四篇文章予
    世貿中心各參展廠商、外貿協會職員，先後以「外貿協會在乎只是要有人來拍馬
    屁，誰拍並不那麼重要」、「外貿協會秘書長高一心這著傻蛋大老粗一個，識字
    有限，不適合幹秘書長這個位子」、「林董事長性喜發財，四處收取權利金，連
    剮帶剃刮地三尺，所過之處寸草不生」、「高秘書長則是吹捧拍舔功夫樣樣到家
    ，諂上欺下，綽號狗腿子高、二人（指林董事長、高秘書長）沆瀣一氣、狼狽為
    奸，勾搭著上天下地的搞錢，只要有官做、有錢拿，尿壺都能當棒棒糖舔，全無
    一絲士大夫氣節，更無半點羞恥心可言」、「這一批不肖管理人員，在林振國、
    高一心的領導下，挾著外貿協會的金字招牌，不但怠忽職守，徇私舞弊，甚至巧
    立名目，盤剝搜括，明著拿、暗著偷，好端端一個世貿展館，用廠商的血汗錢，
    蓋成的國家經貿櫥窗，被這一批人十幾年惡搞下來成了北市之癌、全民之恥」、
    「千萬不要做出林、高（指林振國、高一心）之流的勾當，否則即使貪得腰纏萬
    貫，搞得渾身流油，子孫幾十代，都會讓人戳脊樑骨；說他們家當年出過誰誰誰
    ，貪官污吏一個」、「外貿協會設施組簡組長豬都比他強」等語，指摘告訴人外
    貿協會等同於貪污、盜用公款、犯罪、貪婪協會，足以生損害外貿協會之名譽；
    因認被告並連續涉犯刑法第三百十條第二項之加重誹謗罪嫌。惟按犯罪事實應依
    證據認定之，無證據不得推定其犯罪事實，刑事訴訟法第一百五十四條定有明文
    。經查，公訴人認被告涉犯前開罪嫌，無非係以被告之供述、告訴人指訴情節（
    起訴書記載告訴代理人王富茂律師之指述）、證人甲○○證述內容及前開四篇文
    章、電子郵件存根一紙為據。然前開「檢舉函」、「新版紙鈔」、「為什麼不裝
    監視器」、「空污與空屋」等四篇文章，所指摘之對象分別係：外貿協會之秘書
    長高一心、董事長林振國、不屑管理人員及該協會設施組簡組長等人（渠等並無
    提出告訴，不在本院審究範圍內），並非指摘告訴人外貿協會，有前開四篇文章
    在卷足稽，自不足認被告有何誹謗告訴人外貿協會之情事。又前開電子郵件存根
    一紙，不過僅足證明被告有將其撰寫之「檢舉函」以電子郵件寄送予不特定人，
    並不足證明被告所撰內容有何誹謗之情事，另被告除坦承前開四篇文章為其所撰
    寫並寄送者外，從未坦承其所撰之前開四篇文章有何誹謗告訴人外貿協會之情事
    ，有其歷次偵審筆錄在卷可稽，而本案告訴人為財團法人，其告訴時之代表人林
    振國及嗣後變更之代表人許嘉棟於檢察官偵查及本院審理時均從未到庭，代理人
    王富茂律師僅係代理告訴人外貿協會提出告訴之人，並無就其親見親聞之事有所
    指述，另證人即外貿協會副秘書長甲○○到庭亦無證述前開四篇文章有何誹謗告
    訴人外貿協會之情節（參見本院九十一年五月二十八日筆錄第二頁至第十四頁）
    ，是前開電子郵件存根、被告供述內容、告訴人指訴情節、告訴代理人王富茂律
    師之指述、證人甲○○證述內容，均不足作為公訴人所指被告涉犯前開連續加重
    誹謗罪嫌之證據。此外，又查無其他積極證據，足認被告有前開連續加重誹謗之
    情事，應認不能證明被告涉有前開犯行，因公訴人認此部分之犯行，與前開起訴
    論罪事實有連續犯之裁判上一罪關係，爰不另為無罪之諭知。
據上論斷，應依刑事訴訟法第二百九十九條第一項前段，刑法第三百十條第二項、第
四十一條第一項前段，罰金罰鍰提高標準條例第一條前段、第二條，判決如主文。
本案經檢察官劉承武到庭執行職務
中      華      民      國    九十一    年      六      月     十三     日
                                      臺灣臺北地方法院刑事第三庭
                                          法  官  劉  台  安
右正本證明與原本無異。
如不服本判決，應於判決送達後十日內，向本院提出上訴狀。
                                          書記官  張  汝  琪
中      華      民      國    九十一    年      六      月     十九     日
附錄本案論罪科刑法條全文
刑法第三百十條
意圖散布於眾，而指摘或傳述足以毀損他人名譽之事者，為誹謗罪，處一年以下有期
徒刑、拘役或五百元以下罰金。
散布文字、圖畫犯前項之罪者，處二年以下有期徒刑、拘役或一千元以下罰金。
對於所誹謗之事，能證明其為真實者，不罰。但涉於私德而與公共利益無關者，不在
此限。
